臺灣高等法院臺南分院刑事判決　九十四年度上訴字第一００二號
上訴人
即被告　甲○○
選任辯護人　丁士哲律師
上列上訴人因違反槍砲彈藥刀械管制條例案件，不服臺灣臺南地
方法院九十四年度訴字第七０四號中華民國九十四年八月九日第
一審判決（起訴案號：臺灣臺南地方法院檢察署九十四年度偵字
第四六六０號），提起上訴，本院判決如下：
    主    文
上訴駁回。
    事    實
一、甲○○明知具有殺傷力之改造槍枝、子彈為槍砲彈藥刀械管
    制條例第四條第一項所管制之物品，非經中央主管機關許可
    ，不得擅自製造。仍因一時好奇，為改造槍枝把玩，竟基於
    未經許可製造可發射子彈具有殺傷力之改造手槍及製造可供
    槍枝射擊之具有殺傷力子彈之犯意，未經許可，於民國（下
    同）九十四年二、三月間，在臺南市「民德國中」附近某槍
    枝模型店等處，購入不具殺傷力之仿ＧＬＯＣＫ廠二七型及
    仿ＷＡＬＴＨＥＲ廠ＰＰＫ／Ｓ型半自動手槍製造之玩具手
    槍共二把（均含彈匣）、及槍管、玩具子彈、空包彈、小鋼
    珠、火藥、底火火藥、底火鐵片、玩具金屬彈殼等物，利用
    其臺南市○○路○段二五八巷五一號住處，作為製造槍、彈
    場地，以所有如附表編號四至十二所示之工具，將上開購入
    之玩具手槍二支加以拆卸，以換裝土造金屬槍管方式，製造
    可發射子彈，具有殺傷力之如附表編號一、二所示改造手槍
    二支（槍枝管制編號分別為：0000000000號、0
    000000000號），及將前開所購得之玩具金屬彈殼
    ，加裝直徑約六點八ＭＭ之金屬彈丸、火藥等物品改造成具
    有改造手槍造子彈十一顆（詳如附表編號三所示，其中三顆
    經送鑑定採樣試射擊發，已失其效能而不具殺傷力），並將
    之藏放於上開住處。嗣於九十四年四月八日上午十一時許，
    經警持搜索票至上址執行搜索查獲，在甲○○起居之房間扣
    得甲○○所有如附表所示具殺傷力之改造手槍、子彈等之違
    禁物，及製造槍彈之工具、料件及半成品等物。
二、案經臺南市警察局第二分局報請臺灣臺南地方法院檢察署檢
    察官偵查起訴。
    理    由
一、上揭犯罪事實，迭據上訴人即被告甲○○於偵查中、原審及
    本院審理時坦承不諱，並有扣案如附表所示之改造槍枝、子
    彈、製造工具、原料、半成品等物及查獲照片八幀附於警卷
    足資佐證。復經警方將於被告起居之房間內查扣之如附表編
    號一至三所示之槍枝及子彈，送請內政部警政署刑事警察局
    以性能檢驗法、試射法及動能測試法鑑定結果：「(一)（附表
    編號一）ＧＬＯＣＫＦＳ－０２１５槍枝（含彈匣一個，槍
    枝管制編號0000000000號），認係由仿ＧＬＯＣ
    Ｋ廠二七型半自動手槍製造之玩具手槍換裝土造金屬槍管而
    成之改造手槍，機械性能良好，可擊發適用子彈，認具殺傷
    力；(二)（附表編號二）ＷＡＬＴＨＥＲＦＳ－９６０７槍枝
    （含彈匣二個，槍枝管制編號0000000000，認係
    由仿ＷＡＬＴＨＥＲ廠ＰＰＫ／Ｓ型半自動手槍製造之玩具
    手槍換裝土造金屬槍管而成之改造手槍，機械性能良好，可
    擊發適用子彈，認具殺傷力；(三)（附表編號三）子彈十一顆
    ，認均係玩具金屬彈殼加裝直徑約六點八ＭＭ之金屬彈丸改
    造而成之改造子彈，採樣三顆試射，均可擊發，認具殺傷力
    。」有內政部警政署刑事警察局九十四年五月九日刑鑑字第
    ○九四○○五七七九六號槍彈鑑定書附偵查卷可稽（見偵查
    卷第十四至十八頁）（前開鑑定書雖屬傳聞證據，然被告及
    其選任辯護人於原審及本院言詞辯論時，均未就該鑑定書之
    證據能力為爭執或聲明異議，審酌該文書乃基於專業知識所
    作成，具有相當之中立性，其作成過程並無不適當，依刑事
    訴訟法第一百五十九之五條第二項、第一項，自得作為證據
    ），足徵扣案之被告所製造之如附表編號一至三之槍枝與子
    彈，均具有殺傷力，同屬槍砲彈藥刀械管制條例第四條第一
    項所管制之物品無訛。被告自白核與事實相符，本件事證明
    確，被告犯行洵堪認定。
二、按連續犯之成立，除主觀上須基於一個概括之犯意外，客觀
    上須先後數行為，逐次實施而具連續性，侵害數個同性質之
    法益，其每一前行為與次行為，依一般社會健全觀念，在時
    間差距上，可以分開，在刑法評價上，各具獨立性，每次行
    為皆可獨立成罪，構成同一之罪名，始足當之；如數行為於
    同時同地或密切接近之時地實施，侵害同一之法益，各行為
    之獨立性極為薄弱，依一般社會健全觀念，在時間差距上，
    難以強行分開，在刑法評價上，以視為數個舉動之接續施行
    ，合為包括之一行為予以評價，較為合理，則屬接續犯，而
    為包括之一罪（最高法院八十六年臺上字第三二九五號判例
    參照）。復按一行為而觸犯數罪名者，為想像競合犯，應從
    一重處斷。又槍枝必須子彈始能發揮作用，二者有密切關係
    ，如同時製造手槍、子彈，即係以一行為而觸犯數罪名，應
    從一重之製造手槍罪論處（最高法院九十年度臺上字第一二
    六號、九十一年度臺上字第一○二五號等判決參照）。核被
    告所為，係犯槍砲彈藥刀械管制條例第八條第一項之未經許
    可製造可發射子彈具有殺傷力之槍枝罪及同條例第十二條第
    一項之未經許可製造子彈罪。被告製造改造手槍及子彈後，
    進而持有改造手槍及改造子彈之低度行為，為製造改造手槍
    及子彈之高度行為所吸收，均不另論罪。查被告供稱其自九
    十四年二、三月間購得改造槍枝與子彈之料件及工具後，即
    開始同時在其住所非法製造具殺傷力之手槍及子彈（見一審
    卷第五十一頁、本院卷第四十九頁），且於同年四月八日間
    經警查獲時，已改造完成如附表編號一至三所示之手槍及子
    彈，由被告上開製造改造手槍及子彈之數舉止間，既係在短
    短一、二個月之期間內於同一地點中所為，且在被告開始製
    造至經警查獲之期間內，復無證據可認被告有將製造完成之
    改造手槍及子彈，持之用以犯案或販售予他人，是被告上開
    製造改造手槍及子彈之數舉動在時間與地點上並不具獨立性
    而可分開評價，自應視為其數個接續舉動而成立單純一罪。
    被告雖於原審審理時供承於上開製造槍枝與子彈之期間內，
    係有時製造改造手槍，有時製造子彈，亦即並無法明確界定
    其製造改造手槍及子彈之先後，是自應視被告係「同時」製
    造改造手槍及子彈，參諸上開之見解，當應認被告係以一行
    為觸犯槍砲彈藥刀械管制條例第八條第一項之未經許可製造
    可發射子彈具有殺傷力之槍枝罪及同條例第十二條第一項之
    未經許可製造子彈罪之二罪名，應從一重之未經許可製造可
    發射子彈具有殺傷力之槍枝罪論處。公訴意旨認上開被告製
    造手槍及製造子彈之犯行係屬數罪關係而應予分論併罰，容
    有誤會。
三、原審審酌被告非法製造具有殺傷力之槍枝、子彈行為，嚴重
    破壞社會秩序，對治安造成之危害，及其改造槍枝、子彈之
    數量，暨犯後坦承犯行，態度尚佳等一切情狀，適用槍砲彈
    藥刀械管制條例第八條第一項、第十二條第一項、刑法第十
    一條前段、第五十五條、第四十二條第二項、第三十八條第
    一項第一款、第二款，罰金罰鍰提高標準條例第二條、現行
    法規所定貨幣單位折算新臺幣條例第二條，量處有期徒刑六
    年二月，併科罰金新臺幣拾伍萬元，並就併科罰金部分諭知
    易服勞役之折算標準。扣案如附表編號一、二所示具有殺傷
    力之改造槍枝二支（均含附表所示之彈匣）、如附表編號三
    所示之具有殺傷力之未試射之子彈八顆（另三顆業經送鑑定
    採樣試射完畢，已因擊發滅失而不存在），均係違禁物，應
    依刑法第三十八條第一項第一款之規定宣告沒收。扣案如附
    表編號四至二十一所示之鑽床一台、研磨工具三具、尖嘴鉗
    三支、斜口鉗三支、銼刀八支、ＭＭ尺一支、鋸子四支、鑽
    頭八支、電焊鎗一支、槍管半成品三支、改造子彈半成品二
    十六顆、火藥二包、小鋼珠一包、底火火藥二包、子彈加彈
    頭半成品三顆（另一顆業經送鑑定採樣試射完畢，已因擊發
    滅失而不存在）、底火鐵片三包、空包彈二十九顆以及彈殼
    六顆等物，均係被告所有供犯本件製造槍枝、子彈罪所用或
    預備犯罪所用之物，應依刑法第三十八條第一項第二款規定
    宣告沒收之。本院經核原判決認事用法，均無不合，量刑時
    已充分審酌刑法第五十七條所列各款之事項，亦屬妥適。被
    告上訴意旨，指摘原判決量刑過重不當，為無理由，應予駁
    回。
四、據上論斷，應依刑事訴訟法第三百六十八條，判決如主文。
本案經檢察官江守權到庭執行職務。
中　　華　　民　　國　　94　　年　　12    月　　7 　　日
            刑事第一庭審判長法官　黃　崑　宗
                            法官　田　平　安
                            法官　蔡　長　林
以上正本證明與原本無異。
如不服本判決，應於收受本判決後十日內向本院提出上訴書狀。
其未敘述上訴理由者並得於提起上訴後十日內向本院補提理由書
狀（均須按他造當事人之人數附繕本）「切勿逕送上級法院」。
　　　　　　　　　　　　　書記官　李　培　薇
中　　華　　民　　國　　94　　年　　12　　月　　8 　　日
附錄本案論罪科刑法條全文：
槍砲彈藥刀械管制條例第八條第一項：
　未經許可，製造、販賣或運輸鋼筆槍、瓦斯槍、麻醉槍、獵槍
、空氣槍或第四條第一項第一款所定其他可發射金屬或子彈具有
殺傷力之各式槍砲者，處無期徒刑或五年以上有期徒刑，併科新
臺幣一千萬元以下罰金。
附表：
┌──┬──────────┬────┬─────────┐
│編號│物件名稱            │數量    │備註              │
├──┼──────────┼────┼─────────┤
│一  │改造手槍ＧＬＯＣＫＦ│一支    │認係由仿ＧＬＯＣＫ│
│    │Ｓ－０２１５（含彈匣│        │廠二七型半自動手槍│
│    │一個，槍枝管制編號一│        │製造之玩具手槍換裝│
│    │000000000）│        │土造金屬槍管而成之│
│    │                    │        │改造手槍，機械性能│
│    │                    │        │良好，可擊發適用子│
│    │                    │        │彈，認具殺傷力。  │
├──┼──────────┼────┼─────────┤
│二  │改造手槍ＷＡＬＴＨＥ│一支    │認係由仿ＷＡＬＴＨ│
│    │ＲＦＳ－９６０７壹枝│        │ＥＲ廠ＰＰＫ／Ｓ型│
│    │（含彈匣二個，槍枝管│        │半自動手槍製造之玩│
│    │制編號0000000│        │具手槍換裝土造金屬│
│    │四一五）            │        │槍管而成之改造手槍│
│    │                    │        │，機械性能良好，可│
│    │                    │        │擊發適用子彈，認具│
│    │                    │        │殺傷力。          │
├──┼──────────┼────┼─────────┤
│三  │子彈                │十一　顆│認均係玩具金屬彈殼│
│    │                    │        │加裝直徑約六點八ｍ│
│    │                    │        │ｍ之金屬彈丸改造而│
│    │                    │        │成之改造子彈，採樣│
│    │                    │        │三顆試射，均可擊發│
│    │                    │        │，認具殺傷力。    │
├──┼──────────┼────┼─────────┤
│四  │鑽床　              │一　　台│                  │
├──┼──────────┼────┼─────────┤
│五  │研磨工具            │三　　具│                  │
├──┼──────────┼────┼─────────┤
│六  │尖嘴鉗              │三　　支│                  │
├──┼──────────┼────┼─────────┤
│七  │斜口鉗　            │三　　支│                  │
├──┼──────────┼────┼─────────┤
│八  │銼刀                │八　　支│                  │
├──┼──────────┼────┼─────────┤
│九  │ＭＭ尺　            │一　　支│                  │
├──┼──────────┼────┼─────────┤
│十  │鋸子                │四　　支│                  │
├──┼──────────┼────┼─────────┤
│十一│鑽頭　              │八　　支│                  │
├──┼──────────┼────┼─────────┤
│十二│電銲鎗              │一　　支│                  │
├──┼──────────┼────┼─────────┤
│十三│槍管半成品          │三　　支│                  │
├──┼──────────┼────┼─────────┤
│十四│改造子彈半成品      │二十六顆│                  │
├──┼──────────┼────┼─────────┤
│十五│火藥                │二　　包│                  │
├──┼──────────┼────┼─────────┤
│十六│小鋼珠              │一　　包│                  │
├──┼──────────┼────┼─────────┤
│十七│底火火藥            │二　　包│                  │
├──┼──────────┼────┼─────────┤
│十八│子彈加彈頭半成品    │四　　顆│(一)其中三顆，認均係│
│    │                    │        │  玩具金屬彈殼加裝│
│    │                    │        │  直徑約九ｍｍ之金│
│    │                    │        │  屬彈丸改造而成之│
│    │                    │        │  改造子彈，採樣一│
│    │                    │        │  顆試射，無法擊發│
│    │                    │        │  ，認不具殺傷力。│
│    │                    │        │(二)其中一顆認係玩具│
│    │                    │        │  金屬彈殼加裝直徑│
│    │                    │        │  約六點八ｍｍ之金│
│    │                    │        │  屬彈丸改造而成之│
│    │                    │        │  改造子彈，經檢視│
│    │                    │        │  ，不具底火及火藥│
│    │                    │        │  ，非為子彈完整結│
│    │                    │        │  構，認不具殺傷力│
│    │                    │        │  。              │
├──┼──────────┼────┼─────────┤
│十九│底火鐵片            │三　　包│                  │
├──┼──────────┼────┼─────────┤
│二十│空包彈              │二十九顆│認均係玩具金屬空彈│
│    │                    │        │殼。              │
├──┼──────────┼────┼─────────┤
│二一│彈殼                │六顆    │                  │
│    │                    │        │                  │
│    │                    │        │                  │
├──┴──────────┴────┴─────────┤
│附註：起訴書附表編號十一雖列彈匣四個，惟其中三個彈匣已包│
│含於本附表編號一、二所示改造手槍內，另一個彈匣則為查獲被│
│告時所扣得與本案犯罪事實無關之不具殺傷力之瓦斯槍所附屬，│
│附此敘明。                                              │
└────────────────────────────┘
